臺灣屏東地方法院刑事判決　　　　　　　 92年度選訴字第4號
公　訴　人　臺灣屏東地方法院檢察署檢察官
被　　　告　丁○○
選任辯護人　林鴻駿律師
上列被告因賄選等案件,經檢察官提起公訴（91年度選偵字第230
號）,本院判決如下：
    主  文
丁○○共同連續對於有投票權之人, 交付賄賂, 而約其為一定之
行使, 處有期徒刑壹年陸月, 褫奪公權參年, 預備交付之賄賂新
臺幣拾貳萬壹仟伍佰元及賄選名單柒張沒收。
    事  實
一、丁○○係民國90年中華民國第5 屆立法委員選舉候選人蔡豪
    之姨丈, 為該候選人在屏東縣鹽埔鄉助選拉票。其曾因犯背
    信罪, 為臺灣高等法院高雄分院以87年上訴字第2218號判決
    判處有期徒刑1 年, 緩刑3 年, 於89年5 月23日確定。而乙○○為屏東縣鹽埔鄉農會前任理事長, 曾與丁○○在該農會
    共事; 丙○○○則為乙○○之外甥女; 甲○○為乙○○之姪
    ; 己○○為乙○○之友人。乙○○、甲○○、丙○○○及己○○4 人對於該屆立法委員選舉均有投票權。
二、丁○○、乙○○、丙○○○、甲○○及己○○等人為使蔡豪
    當選第5 屆立法委員, 先由丁○○與乙○○策劃賄選細節後
    , 再由乙○○於民國90年10月初某日, 聯絡丙○○○、甲○○及己○○等人, 要求彼等提供賄選名單, 及告以投票予蔡
    豪者, 每票可獲得新台幣（下同）500 元。彼等聞言後, 旋
    即基於共同賄選之犯意聯絡, 並基於收受賄賂之意思, 由丙○○○提供其掌握之有投票權人（包含其家人及本人共3 票
    ）共計9 人之姓名陳報予乙○○, 表達接受賄賂及行賄他人
    之意; 甲○○則於90年11月初, 將其親友鄭文東、林韋廷、
    林李先花、郭龍志等人家中有投票權人姓名（共11人、包含
    甲○○本人）及電話號碼等資料填載在名單上, 交予乙○○
    , 表達期約接受賄賂及行賄他人之意; 另由己○○提供包含
    自己及配偶戊○○在內合計204 人之賄選名單予乙○○, 表
    達期約接受賄賂及行賄他人之意。乙○○掌握賄選名單後,
    併同包含自己在內可供賄選人員共計264 人之名單, 於90年
    11月20日前轉呈丁○○, 表達名單上之人皆可行賄。丁○○
    取得受賄名單後, 於90年11月23日晚間, 先與乙○○以電話
    聯絡, 再於屏東縣鹽埔鄉○○路大仁技術學院旁之雞舍, 將
    現金132,000 元交予乙○○, 其中除500 元係交予乙○○本
    人之賄賂, 約其投票予蔡豪外, 其餘現金則均係供乙○○向
    他人買票賄選之用。乙○○取得賄選資金後, 於90年11月27
    日上午, 在屏東縣鹽埔鄉丙○○○經營之理髮廳內, 將其中
    4,500 元交予丙○○○, 供其賄選; 復於同日中午, 在屏東
    縣鹽埔鄉○○村○○路89號住處, 將其中5,500 元交予甲○○; 另賄選資金102,000 元, 則於90年11月26日18時許, 在
    屏東縣鹽埔鄉○○村○○○街20巷16號己○○住處, 轉交予
    知情且與己○○有犯意聯絡之戊○○（己○○之妻）收取。
    乙○○自己則保留19,500元預備行賄他人。丙○○○取得賄
    款後, 旋於是日傍晚, 在其經營之理髮廳內, 將1,000 元交
    付予有投票權人黃秀花（其中500 元賄賂黃秀花, 另500 元
    賄賂其姐黃秀琴）, 約定投票予蔡豪; 當晚, 復前往屏東縣
    鹽埔鄉新二村娘家, 將其中2,000 元交付其嫂施鍾水金（其
    家中有投票權人共計4 人, 每票500 元, 施鍾水金已由檢察
    官為緩起訴處分）, 並約定投票予候選人蔡豪。至於其應交
    付自家人之賄款1,500 元, 除自己收賄500 元外, 餘1,000
    元則尚未轉交。而甲○○及己○○夫婦未及行賄他人前, 即
    於90年11月27日被警察查獲, 並為警循線查獲丙○○○及乙○○。前開賄款, 乙○○繳出現金16,000元, 丙○○○繳出
    1,500 元, 甲○○繳出5,500 元, 施鍾水金繳出現金2,000
    元, 黃秀花繳出1,000 元, 己○○夫婦則繳出現金100,000
    元賄款供警方扣案, 警方並在乙○○位於屏東縣鹽埔鄉○○
    村○○○街20巷16號住處內扣得賄選名單1 張（甲○○交付
    予乙○○）及在己○○住所內扣得賄選名單6 張。
三、案經台灣屏東地方檢察署檢察官指揮屏東縣警察局、法務部
    屏東縣調查站、調查局南部機動工作組調查後自動檢舉簽分
    偵查起訴。
    理  由
一、訊據被告丁○○矢口否認有上開賄選犯行, 辯稱: 我是蔡豪
    的姨丈, 選舉期間我有替蔡豪拉票, 但沒有買票。我與乙○○是鹽埔農會同事, 他擔任理事長期間, 我擔任秘書, 我的
    確有拜託他幫忙拉票, 但沒有拿名單給他, 他也沒交名單給
    我, 我沒有去乙○○的雞舍裡交錢給他, 因我不知道他的雞
    寮在哪裡, 而且我也不會開車云云（本院卷(一)第190 頁）。
    經查:
    (一)前開被告丁○○與乙○○共同策劃行賄及由被告丁○○交
      付賄款予乙○○等事實, 業據證人乙○○於本院審理中結
      證屬實（本院卷(四)94年11月21日審判筆錄參照）, 而乙○○自被告丁○○處取得賄款後即轉交丙○○○、甲○○及
      己○○之配偶戊○○, 供彼等依賄選名單行賄等情, 亦據
      證人乙○○、己○○、戊○○、丙○○○等人於警詢或偵
      查中證述綦詳, 且互核情節相符（被告及辯護人對於上開
      證人所為證詞之證據能力並未聲明異議, 依刑事訴訟法第
      159 條之5 第2 項規定得為證據, 又依當時之法律規定,
      被告就與其他共同被告之犯罪事實為陳述時, 毋庸於供前
      或供後具結, 依刑事訴訟法施行法第7 條之3 規定, 有證
      據能力。）, 並有在乙○○住所內搜得之賄選名單1 張、
      在己○○住所內搜得之賄選名單6 張及賄款126,000 元扣
      案供憑。
    (二)被告丁○○雖矢口否認賄選犯行, 並以首揭情詞為辯。惟
      證人乙○○已於本院審理中就被告丁○○交付金錢以供其
      行賄之情節結證屬實。因證人乙○○與被告丁○○從未結
      怨, 又非本件舉發人, 其自白內容更無法使自己脫免罪責
      , 是其應無挾怨報復或圖得檢舉獎金而虛捏事實構陷被告
      之理。且其證述內容核與證人乙○○、己○○、戊○○及
      丙○○○等人於警詢或偵查中所為證詞相符。而證人乙○○之證詞內容又無其他重大矛盾、瑕疵, 或違反經驗法則
      及論理法則之處, 且其另於偵查中繳交16,000元賄款供檢
      察官扣案, 若非所言確有其事, 衡情毋需如此損己害人,
      其所為不利被告丁○○部分之證詞應可採信, 被告空言否
      認犯行, 則無可採。又證人乙○○已於本院審理中證稱被
      告丁○○當時係坐於駕駛座旁（本院卷(四)94年11月21日審
      判筆錄）, 並未指證被告親自駕車前來交付賄款。因此被
      告辯稱其不諳駕駛技術一情即使屬實, 亦無從推論被告未
      曾交付賄款予乙○○, 所辯尚無調查之必要,併此敘明。
    (三)綜上所論,本件事證已臻明確,被告犯行堪以認定。
二、核被告丁○○所為, 係犯公職人員選舉罷免法第90條之1 第
    1 項對於有投票權人行賄罪。被告預備、行求、期約之低度
    行為, 均為交付賄賂之高度行為所吸收, 不另論罪。被告丁○○與共同被告乙○○、己○○、戊○○、丙○○○及甲○○等人就所對於有投票權人行賄部分有犯意聯絡及行為分擔
    , 均為共同正犯。與被告共犯之乙○○等人先後多次交付賄
    賂, 時間緊接, 所犯罪名相同, 顯係基於概括犯意反覆為之
    , 為連續犯, 爰依刑法第56條規定以一罪論，並加重其刑。
    爰審酌被告丁○○之智識程度、曾有背信之犯罪前科（不構
    成累犯, 卷附臺灣高等法院被告前案紀錄表參照）, 其犯罪
    動機、目的、手段, 賄選金額高達132,000 元、規模非小,
    足以敗壞選風, 影響選舉之公平性, 被告始終否認犯行, 毫
    無悔意等一切情狀, 量處如主文所示之刑, 並依公職人員選
    舉罷免法第98條第3 項規定宣告褫奪公權。而在共犯乙○○
    住處扣得之賄選名單1 張及在共犯己○○住所內扣得賄選名
    單6 張, 乃供被告等行賄犯罪所用之物, 且分別為共犯乙○○及己○○所有, 已據其等供明, 應依刑法第38條第1 項第
    2 款規定宣告沒收。又被告乙○○繳回扣案之16,000元, 其
    中500 元; 被告丙○○○繳回之1,500 元, 其中500 元; 及
    甲○○繳回之5,500 元, 其中500 元, 均為彼等收受賄賂之
    款項, 已於彼等受判決部分依刑法第143 條第2 項規定宣告
    沒收, 故不於被告丁○○所受判決部分宣告沒收。而受賄人
    施鍾水金繳回之2,000 元及黃秀花繳回之1,000 元, 原亦應
    依刑法第143 條第2 項規定宣告沒收, 然該2 名受賄者業由
    檢察官為緩起訴處分, 故該扣得款項亦不併於本案宣告沒收
    （最高法院87年台上字第1122號判決參照）。至其餘扣案款
    項合計121,500 元, 則為被告等預備交付之賄賂, 應依公職
    人員選舉罷免法第90條之1 第3 項規定宣告沒收。
據上論斷，應依刑事訴訟法第299 條第1 項前段，公職人員選舉
罷免法第90條之1 第1 項、第3 項、第98條第3 項，刑法第11條
、第28條、第56條、第37條第2 項、第38條第1 項第2 款, 判決
如主文。
中　　華　　民　　國　　94　　年　　11　　月　　29　　日
                  刑事第四庭    審判長法  官　莊鎮遠
　　　　　　　　　　　　　　　　　　　法　官　柯雅惠
 　                 　　　　　　　　　法　官　王以齊
附錄本判決論罪科刑法條：
公職人員選舉罷免法第90條之1
對於有投票權之人，行求期約或交付賄賂或其他不正利益，而約
其不行使投票權或為一定之行使者，處5 年以下有期徒刑，得併
科新台幣40萬元以上4 百萬元以下罰金。
預備犯前項之罪者，處 1 年以下有期徒刑。
預備或用以行求期約或交付之賄賂，不問屬於犯人與否，沒收之
。
犯第 1 項或第 2 項之罪，於犯罪後六個月內自首者，減輕或免
除其刑；因而查獲候選人為共犯者免除其刑。
犯第 1 項或第 2 項之罪，在偵查中自白者，減輕其刑；因而查
獲候選人為共犯者，減輕或免除其刑。
以上正本證明與原本無異。
如不服本判決應於收受本判決送達後十日內向本院提出上訴書狀
, 其未敘述上訴理由者, 並得於提起上訴後十日內向本院補提理
由書狀（均須按他造當事人之人數附繕本）「切勿逕送上級法院
」
                                　　　書記官  盧姝伶
中　　華　　民　　國　　94　　年　　11　　月　　29　　日
